【裁判字號】    95,訴,709
【裁判日期】    951003
【裁判案由】    殺人未遂
【裁判全文】
臺灣板橋地方法院刑事判決               95年度訴字第709號
公  訴  人  臺灣板橋地方法院檢察署檢察官
被      告  乙○○
指定辯護人  本院公設辯護人甲○○
上列被告因殺人未遂案件，經檢察官提起公訴（95年度偵字第21
48號），本院判決如下：
    主  文
乙○○使人受重傷未遂，處有期徒刑年拾月。扣案之保特瓶壹
個沒收。
    事  實
一、乙○○於民國95年1 月16日下午5 時許，前往臺北縣三重市
    ○○○路二段25巷1 號「巧合小吃店」內消費，因懷疑丙○
    ○騷擾其女友而心生不滿，至店外拿取放置在其機車置物箱
    內之裝有汽油之保特瓶一個，旋返回店內，其明知臉部為人
    體之重要部位，倘遭燒傷、灼傷可能致五官外形容貌受重大
    不治或難治之傷害，亦可能致眼睛視能毀敗，竟基於重傷害
    之犯意，以上開保特瓶內之汽油向丙○○之臉部潑灑，並即
    以打火機點燃之，致丙○○臉部著火，幸旋為旁人以水燒丙
    ○○臉部而滅火，丙○○仍受有顏面二至三度燙傷（佔體表
    面積百分之四）之傷害（經丙○○於當日晚上就醫診治，其
    顏面無皮膚缺損，未達重大不治情形而未遂）。嗣警方據報
    循線於同年1 月23日晚上7 時40分許，在臺北縣蘆洲市○○
    路211 巷口查獲乙○○，並在三重市○○○路○段25巷附近
    公園內扣得上開乙○○所有之保特瓶一個。
二、案經丙○○訴由臺北縣政府警察局蘆洲分局報請臺灣板橋地
    方法院檢察署檢察官偵查起訴。
    理  由
一、訊據被告乙○○坦承於上揭時地以保特瓶內之汽油向丙○○
    之臉部潑灑並以打火機點燃之事實，惟否認有重傷害之犯意
    ，辯稱：伊只是想嚇嚇丙○○云云。經查，上開犯罪事實業
    據告訴人丙○○於警詢、偵查及本院審理時指述明確，且有
    馬偕紀念醫院出具之診斷證明書一紙、丙○○傷勢照片二幀
    、現場照片四幀在卷可稽，及被告所有供犯罪所用之保特瓶
    一個扣案足資為證。查臉部為人體之重要部位，倘遭燒傷、
    灼傷可能致五官外形容貌受重大不治或難治之傷害，亦可能
    致眼睛視能毀敗。而依被告行為時之第10條第4 項規定「稱
    重傷者，謂下列傷害：一、毀敗一目或二目之視能。‧‧‧
    六、其他於身體或健康，有重大不治或難治之傷害」，則被
    告以汽油向告訴人丙○○之臉部潑灑並以打火機點燃，其應
    知可能致告訴人丙○○五官外形容貌受重大不治或難治之傷
    害，亦可能致眼睛視能毀敗，其主觀上應有重傷害之犯意，
    且已著手重傷害之實行無訛，被告上揭所辯顯非可取。本件
    告訴人丙○○臉部著火後，幸旋為旁人以水燒其臉部而滅火
    ，其雖受有顏面二至三度燙傷（佔體表面積百分之四）之傷
    害，但其於當日晚上就醫診治，而最後一次門診（95年2 月
    15日）時，顏面燒傷部位仍有色素沈著但無皮膚缺損，復原
    情況尚良好，無重大不治之情況，有馬偕紀念醫院95年5 月
    2 日馬院醫外字第0950001304號函在卷可參，是被告重傷害
    犯行仍屬未遂階段，本件事證明確，被告犯行洵堪認定。
二、核被告所為，係犯刑法第278 條第3 項、第1 項之重傷害未
    遂罪。按現行刑法第2 條第1 項規定「行為後法律有變更者
    ，適用行為時之法律。但行為後之法律有利於行為人者，適
    用最有利於行為人之法律」，本件被告行為後，刑法第26條
    關於一般未遂犯處罰效果之規定業於94年2 月2 日修正公布
    ，並於95年7 月1 日施行，修正前刑法第26條前段規定一般
    未遂犯之處罰效果（即一般未遂犯之處罰，得按既遂犯之刑
    減輕之），而於刑法修正施行後，則將一般未遂犯之處罰效
    果移列規定於刑法第25條第2 項後段，惟其處罰效果與修正
    前並無不同，是以修正前後並無有利與否之差異。查被告著
    手重傷害之實行，但尚屬未遂階段，已如前述，爰依修正前
    刑法第26條前段規定，減輕其刑。本件公訴意旨雖指被告所
    為係犯刑法第271 條第2 項、第1 項之殺人未遂罪，但查，
    依卷附上開馬偕紀念醫院95年5 月2 日馬院醫外字第095000
    1304號函，告訴人丙○○於就醫時意識清楚，生命徵象穩定
    ，血壓略高，呼吸正常，未使用氧氣治療等，急診醫師囑門
    診追治療，應無急迫生命危險。再者，告訴人丙○○於本
    院審理時到庭證述亦稱被告行為當時有說「讓你死」，但其
    認為被告當時的意思是要讓其眼睛看不見等語（見本院95年
    9 月5 日審判筆錄第7 頁），從而，應難遽認被告以汽油向
    告訴人丙○○之臉部潑灑並以打火機點燃當時，其主觀上有
    殺害告訴人丙○○致死之犯意，是公訴意旨指被告所為係犯
    刑法第271 條第2 項、第1 項之殺人未遂罪，尚有未洽，惟
    起訴事實相同，爰依法變更起訴法條。爰審酌被告之素行狀
    況、犯罪動機、手段、目的、所生危害、迄今尚未與告訴人
    丙○○達成民事賠償和解，以及犯罪後態度等一切情狀，量
    處如主文所示之刑。扣案之保特瓶一個，為供被告犯罪所用
    之物，且屬被告所有，此經其承明在卷，爰併依刑法第38條
    第1 項第2 款規定予以宣告沒收。
據上論斷，應依刑事訴訟法第299 條第1 項前段、第300 條，刑
法第278 條第3 項、第1 項、修正前刑法第26條前段、第38條第
1 項第2 款，判決如主文。
本案經檢察官王聖涵到庭執行職務。
中    華    民    國    95    年    10    月    3     日
                  刑事第十三庭  審判長法  官  戴嘉清
                                      法  官  林晏鵬
                                      法  官  陳信旗
以上正本證明與原本無異
如不服本判決應於送達後10日內向本院提出上訴狀
                                      書記官  林文達
中    華    民    國    95    年    10    月    11    日
附錄本案論罪科刑法條全文：
刑法第278 條
使人受重傷者，處五年以上十二年以下有期徒刑。
犯前項之罪因而致人於死者，處無期徒刑或七年以上有期徒刑。
第一項之未遂犯罰之。


司法院資訊處製作；財團法人民間司法改革基金會備份。
